臺灣臺北地方法院交通事件裁定　　　100年度交聲字第1475號
原處分機關　交通部公路總局臺北區監理所
受處分人　　邱傳俊
上列異議人因違反道路交通管理處罰條例案件，對於交通部公路
總局臺北區監理所中華民國100年5月30日北監自裁字第裁40-C00
000000號裁決書所為之處分，聲明異議，本院裁定如下：
    主    文
異議駁回。
    理    由
一、按汽車駕駛人，駕駛汽車經測試檢定酒精濃度超過規定標準
    者，處新臺幣（下同）15,000元以上60,000元以下罰鍰，並
    當場移置保管該汽車及吊扣其駕駛執照1年，道路交通管理
    處罰條例第35條第1項第1款定有明文。又汽車駕駛人，有道
    路交通管理處罰條例第35條第1項規定之情形者，應接受道
    路交通安全講習，同條例第24條第1項第2款亦有明定。而汽
    車駕駛人飲用酒類或其他類似物後，吐氣所含酒精濃度超過
    每公升0.25毫克或血液中酒精濃度超過百分之0.05以上者，
    不得駕車，道路交通安全規則第114條第2款復定有明文。
二、原處分意旨略以：本件受處分人即異議人邱傳俊（下稱異議
    人）於民國99年3月14日晚間9時48分許，駕駛車牌號碼5590
    -EV號自用小客車，行經臺北縣新店市（現改制為新北市新
    店區○○○路197號前，經臺北縣政府警察局（現改制為新
    北市政府警察局）新店分局江陵派出所警員攔檢實施酒測結
    果，其呼氣中所含酒精濃度值超過規定標準之每公升0.49毫
    克，警員以受處分人有違反道路交通管理處罰條例第35條第
    1項第1款之行為掣單舉發，交通部公路總局臺北區監理所（
    下稱原處分機關）於99年5月14日以北監自裁第40-C0000000
    0號裁決書，依道路交通管理處罰條例第35條第1項第1款、
    第24條第1項第2款及違反道路交通管理事件統一裁罰基準表
    之規定，裁處受處分人應繳罰鍰3萬4千5百元，吊扣駕駛執
    照12個月，並應參加道路交通安全講習。異議人不服聲明異
    議，本院交通法庭法官認異議人因飲酒駕車之同一事件，經
    臺灣臺北地方法院檢察署檢察官以99年度偵字第7912號緩起
    訴處分，異議人雖向國庫支付2萬元，但緩起訴處分期間尚
    未屆滿，異議人該緩起訴處分可能遭檢察官撤銷而受刑事處
    罰之可能為由，撤銷原處分關於罰鍰部分，其餘異議則予以
    駁回。交通部公路總局臺北區監理所不服上開裁定提起抗告
    ，經臺灣高等法院以99年度交抗字第1649號裁定駁回抗告確
    定。嗣上開該緩起訴處分於100年5月13日期滿後，原處分機
    關乃於100年5月30日以北監自裁字第裁40-C00000000號裁決
    書（下稱原處分），依道路交通管理處罰條例第35條第1項
    第1款及違反道路交通管理事件統一裁罰基準表之規定，裁
    處異議人罰鍰14,500元，駕駛執照業於99年7月19日吊扣，
    並應參加道路交通安全講習。
三、異議意旨略以：異議人於上開時、地酒後駕車之違規事實，
    為警查獲後，依刑法第185條之3公共危險罪嫌移送法辦，業
    經臺灣臺北地方法院檢察署檢察官緩起訴處分，並履行支付
    國庫2萬元及接受6小時交通安全講習之處分，卻仍於100年5
    月30日收到交通部公路總局臺北區監理所寄發須再補繳1萬4
    千5百元罰金之裁決書，就此異議人不服，認其係已履行檢
    察官之緩起訴處分命令，為何仍要補足行政罰之差額？是此
    與「一事不二罰原則」有違，爰聲明撤銷原處分云云。
四、經查：
（一）受處分人於99年3月14日16時許飲酒後，於同日21時48分
      許駕駛車牌號碼5590-EV號自用小客車，行經臺北縣新店
      市○○路197號前，發生車禍，經臺北縣政府警察局新店
      分局江陵派出所警員據報到場處理並施以酒精濃度測試，
      測得其呼氣酒精濃度為每公升0.49毫克，爰移送臺灣臺北
      地方法院檢察署偵辦，並開立舉發違反道路交通管理事件
      通知單；此酒後駕車之違規行為，因同時觸犯刑法第185
      條之3之公共危險罪，業經臺灣臺北地方法院檢察署檢察
      官以99年度偵字第7912號為緩起訴處分，緩起訴期間為1
      年，且應於緩起訴處分通知書送達之翌日起8個月內，向
      國庫支付2萬元，並接受6小時之交通安全講習；緩起訴處
      分於99年5月14日確定，緩起訴期間計於100年1月13日始
      期滿，嗣異議人於期限內向國庫支付2萬元等情，為受處
      分人所不爭，且有臺北縣政府警察局舉發違反道路交通管
      理事件通知單、臺灣臺北地方法院檢察署檢察官緩起訴處
      分書及臺灣高等法院被告前案紀錄在卷足憑，並經本院調
      閱臺灣臺北地方法院檢察署99年度緩字第1480號緩起訴執
      行卷宗核閱屬實，應堪認定。
（二）又異議人上開同一酒醉駕車行為，經臺北縣政府警察局新
      店分局江陵派出所警員以受處分人有違反道路交通管理處
      罰條例第35條第1項第1款之行為掣單舉發，原處分機關
      則於99年5月14日以北監自裁第40-C00000000號裁決書，
      依道路交通管理處罰條例第35條第1項第1款、第24條第1
      項第2款及違反道路交通管理事件統一裁罰基準表之規定
      ，裁處受處分人應繳罰鍰3萬4千5百元，吊扣駕駛執照12
      個月，並應參加道路交通安全講習。異議人不服聲明異議
      ，本院交通法庭法官認異議人因飲酒駕車之同一事件，經
      臺灣臺北地方法院檢察署檢察官以99年度偵字第7912號緩
      起訴處分，異議人雖向國庫支付2萬元，但緩起訴處分期
      間尚未屆滿，異議人該緩起訴處分可能遭檢察官撤銷而受
      刑事處罰之可能，且緩起訴處分金具有罰金性質為由，撤
      銷原處分關於罰鍰部分，其餘異議則予以駁回。原處分機
      關不服上開裁定提起抗告，經臺灣高等法院以99年度交抗
      字第1649號裁定駁回抗告確定。嗣上開該緩起訴處分於10
      0年5月13日期滿後，原處分機關乃於100年5月30日以北監
      自裁字第裁40-C00000000號裁決書，依道路交通管理處罰
      條例第35條第1項第1款及違反道路交通管理事件統一裁罰
      基準表之規定，裁處異議人罰鍰14,500元，駕駛執照業於
      99年7月19日吊扣，並應參加道路交通安全等情，有臺北
      縣政府警察局舉發違反道路交通管理事件通知單（見本院
      卷第12頁）、交通部公路總局臺北區○○○○○道路交通
      管理事件裁決書、送達證書各1份（見本院卷第10頁、第
      11頁），及法院裁定書2份（見本院卷第16至21頁）在卷
      可稽，亦堪認定。
（三）按94年2月5日公布，95年2月5日施行之行政罰法第26條規
      定：「一行為同時觸犯刑事法律及違反行政法上義務規定
      者，依刑事法律處罰之。但其行為應處以其他種類行政罰
      或得沒入之物而未經法院宣告沒收者，亦得裁處之。前項
      行為如經不起訴處分或為無罪、免訴、不受理、不付審理
      之裁判確定者，得依違反行政法上義務規定裁處之。」，
      即所謂一事不二罰原則，探究其立法目的，無非以一行為
      同時觸犯刑事法律及違反行政法上義務規定時，由於刑罰
      與行政罰同屬不法行為之制裁，而刑罰之懲罰作用較強，
      依刑事法律處罰即足資警惕，實無一事二罰再處行政罰之
      必要。且刑事法律處罰，由法院依法定程序為之，較符合
      正當法律程序，應予優先適用。但罰鍰以外之沒入或其他
      種類行政罰，因兼具維護公共秩序之作用，為達行政目的
      ，行政機關仍得併予裁處。故汽車駕駛人酒後駕車時，如
      同時觸犯刑法第185條之3之公共危險罪者，道路交通主管
      機關除依上開行政罰法第26條第1項但書規定，處以其他
      種類行政罰外，關於行政罰鍰部分，即應依行政罰法第26
      條、道路交通管理處罰條例第10條等規定移送地方法院檢
      察署處理。其後非有行政罰法第26條第2項所定不起訴等
      事由，不得再依道路交通管理處罰條例第35條第1項第1款
      規定，裁處行為人罰鍰。至酒後駕車經檢察官為緩起訴處
      分，並命駕駛人向公益團體捐款或提供義務勞務者，駕駛
      人係履行檢察官為緩起訴處分命令，此等命令名義上雖非
      刑罰，但仍是一種特殊的處遇措施，造成駕駛人之財產減
      少或義務增加，性質上亦屬干預人民自由之處分，與刑事
      制裁無異，實質上則為刑事處罰。再者，縱認該捐款命令
      因未經法院裁判所為之處罰，非刑事處分，但捐款行為究
      具行政罰鍰之性質，自不應就同一行為再受行政罰鍰（詳
      臺灣高等法院96年11月刑事庭庭長法律問題研討會決議參
      照）。
（三）次按94年12月28日修正公布，95年7月1日施行之道路交通
      管理處罰條例第35條第8款規定：「前項汽車駕駛人，經
      裁判確定處以罰金低於本條例第92條第3項所定最低罰鍰
      基準規定者，應依本條例裁決繳納不足最低罰鍰之部分。
      」及違反道路交通管理事件統一裁罰基準及處理細則第2
      條所定「違反道路交通管理事件統一裁罰基準表」，即「
      汽車駕駛人駕駛機器腳踏車，飲酒後其吐氣所含酒精成份
      超過每公升0.55毫克以上，應處最低罰鍰4萬5,000元；同
      時違反刑事法律者，經裁判確定處以罰金低於本條例第92
      條第3項所定最低罰鍰基準規定者，應依本條例裁決繳納
      不足最低罰鍰之部分」等相關規定，倘駕駛人所支付之緩
      起訴處分金，未達道路交通管理處罰條例第92條第3項所
      定最低罰鍰基準規定者，仍須補繳不足最低罰鍰之部分，
      始為適法。是檢察官為緩起訴處分並命向公益團體捐款者
      ，其捐款解釋上亦屬道路交通管理處罰條例第35條第8項
      所規定之罰鍰，監理機關雖不得再為行政裁罰，惟若駕駛
      人所支付之緩起訴處分金，未達道路交通管理處罰條例第
      92條第3項所定最低罰鍰基準規定者，依該條例第35條第8
      項之規定，仍須補繳不足最低罰鍰之部分。因此法院僅得
      就行為人已依緩起訴處分為公益捐款部分予以撤銷，並為
      不罰之諭知（詳臺灣高等法院97年11月法律座談會第39號
      提案研討結果參照）。
（四）本件異議人即受處分人上開酒後駕車之行為，係屬同時觸
      犯刑事法律及違反行政法上義務規定之行為，且經檢察官
      為緩起訴處分，並由異議人依緩起訴處分命令為支付國庫
      緩起訴處分金，已如前述，然檢察官為上開緩起訴處分時
      ，命異議人人所支付之緩起訴處分金尚未達道路交通管理
      處罰條例第92條第3項所定最低罰鍰基準規定時，依前開
      說明意旨，於緩起訴處分期間屆滿後，仍須補繳不足最低
      罰鍰之部分，是原處分機關對同一事實，於前揭緩起訴處
      分期滿確定後，依道路交通管理處罰條例第35條第8項之
      規定，另行對異議人裁處補繳不足最低罰鍰之部分即14,
      500元，此部分並無違反一事不再理之情形。從而，原處
      分機關予以裁罰，揆諸首開規定，於法並無不合。至原處
      分所另處吊扣駕駛執照及參加道路交通安全講習之處分，
      異議人並未不服而聲明異議，本院亦認無違法或不當之處
      ，附此敘明。
（五）異議人雖以前詞置辯，惟原處分並無違反一事不再理之原
      則乙節，已如前述，且本院99年度交聲字第733號裁定、
      臺灣高等法院99年度交抗字第1649號裁定，已於理由中明
      確表示原處分機關應待檢察官緩起訴處分期間屆滿而終局
      確定後，再由原處分機關為適法之處分，則異議人亦無不
      知之理。是此部分之辯解，容有誤會，尚難憑採。
五、綜上所述，受處分人確有在上開時、地，飲酒後駕駛其車號
    5590-EV自用一般小客車之違規行為，經測試呼氣中酒精濃
    度超過規定標準之違規行為，原處分機關依道路交通管理處
    罰條例第35條第1項第1款、第24條第1項第2款、違反道路交
    通管理事件統一裁罰基準表等規定，於100年5月30日以北監
    自裁字第裁40-C00000000號裁決書裁處異議人罰鍰14,500元
    並施以道路交通安全講習之其他種類行政裁罰部分，於法並
    無不合，本件異議人之異議為無理由，自應將其異議駁回。
六、據上論斷，依道路交通案件處理辦法第18條規定，裁定如主
    文。
中    華    民    國   100    年    8     月    29    日
                  交通法庭  法  官  顧正德
以上正本證明與原本無異。
如不服本裁定，應於裁定送達後 5日內向本院提出抗告狀。
                            書記官  郭錦賢
中    華    民    國   100    年    8     月    29    日